臺灣高等法院刑事判決　　　　　　　100年度侵上訴字第256號
上　訴　人
即　被　告　邱志忠
指定辯護人　本院公設辯護人陳德仁
上列上訴人因妨害性自主案件，不服臺灣桃園地方法院100年度
侵訴字第43號，中華民國100年8月31日第一審判決（起訴案號：
臺灣桃園地方法院檢察署100年度偵字第11635號），提起上訴，
本院判決如下：
    主  文
上訴駁回。
    事  實                                                                
一、邱志忠前於民國95年間，因妨害兵役案件，經臺灣基隆地方
    法院以95年度基簡字第420號判決判處有期徒刑3月，並於95
    年8月25日易科罰金執行完畢。邱志忠飲酒後（未達辨識其
    行為違法或依其辨識而行為之能力有所欠缺或顯著降低之程
    度），於100年4月22日晚上8時50分許，行經桃園縣龜山鄉
    （地址詳卷）代號0000-000000之成年女子(真實姓名人別資
    料詳卷，下稱Ａ女)住處時，見房屋後方僅以木板圍起，上
    方留有空隙，竟基於強制性交之犯意，自木板上方空隙處侵
    入Ａ女住處廚房，恰見Ａ女獨自在廚房內，隨即自Ａ女身後
    以手摀住Ａ女嘴巴，並以身體將Ａ女強壓在地，隨即以手不
    斷撫摸Ａ女下體，並欲強脫Ａ女褲子，過程中因Ａ女極力掙
    扎反抗並呼救，於浴室內洗澡之Ａ女之夫聞聲，立即前來查
    看，並出手制止，邱志忠見事跡敗露，即趁隙逃離現場，其
    強制性交之犯行始未得逞。
二、案經桃園縣政府警察局龜山分局報告臺灣桃園地方法院檢察
    署檢察官偵查起訴。
    理  由
壹、證據能力部分：
    按被告以外之人於審判外之言詞或書面陳述，除法律有規定
    者外，不得作為證據。又被告以外之人於審判外之陳述，雖
    不符合同法第159條之1至第159條之4之規定，但經當事人於
    審判程序同意作為證據，法院審酌該言詞陳述或書面陳述作
    成時之情況，認為適當者，亦得為證據；當事人、代理人或
    辯護人於法院調查證據時，知有第159條第1項不得為證據之
    情形，而未於言詞辯論終結前聲明異議者，視為有前項之同
    意，刑事訴訟法第159條第1項及第159條之5分別定有明文。
    查本判決所引用下列各該被告以外之人於審判外之供述，雖
    屬傳聞證據，惟上訴人即被邱志忠及辯護人於原審時及本院
    審理時並均陳明同意採為證據（原審院第24頁、本院100年
    11月3日準備程序筆錄第2、3頁），且迄至言詞辯論終結前
    亦未再聲明異議，本院審酌上開證據資料製作時之情況，尚
    無違法不當及證明力明顯過低之瑕疵，亦認為以之作為證據
    應屬適當，揆諸前開規定，依刑事訴訟法第159條之5第2項
    之規定，上開證據資料均有證據能力。
貳、認定事實之證據及理由
一、上揭犯罪事實，業據被告邱志忠於偵查、原審及本院審理時
    坦承不諱（見偵字卷第42頁、原審卷第52頁背面、本院100
    年11月3日準備程序筆錄第2頁、100年11月23日審判程序筆
    錄第5頁），並經證人即被害人Ａ女、證人Ａ女之夫於警詢
    、偵查時之證述明確（見偵字卷第19至25、49至51頁），且
    有現場照片8張、財團法人林口長庚紀念醫院診斷證明書1件
    （偵卷第26至30頁）在卷可稽，足認被告之自白與事實相符
    。至證人Ａ女於偵查時雖陳稱：於過程中被告沒有出手脫伊
    褲子云云，然其於警詢時已明確證稱：被告一隻手摸伊下體
    ，並且一直要脫伊褲子，因為伊穿牛仔褲，且共穿3件褲子
    ，被告無法脫，後來被告掩伊口的手下移，壓伊脖子，伊一
    直叫等語（見偵字卷第21頁），核與證人Ａ女之夫於警詢時
    陳稱：當時伊太太的褲子已經被歹徒褪到臀線下等語（見偵
    字卷第24頁）及偵查時陳稱：當時Ａ女的褲子有一點掉下來
    等語（見偵字卷第51頁）相符，且證人Ａ女於警詢陳述時，
    距離案發間僅相隔數小時，對案發過程自係記憶深刻，是此
    部分應以其於警詢時所言為可採。另被告為本案犯行時，能
    從木板上方空隙處侵入Ａ女住處，又知自後方以手摀住Ａ女
    嘴巴，防止Ａ女呼救，於犯行遭察覺後又知離開現場，顯見
    其於案發當時並無因飲酒導致其神智不清，或導致辨識其行
    為違法或依其辨識而行為之能力有所欠缺、或顯著降低之情
    事。綜上，本件事證明確，被告犯行，洵堪認定，應依法論
    科。
三、論罪科刑及駁回上訴之理由：
(一)按刑法之強暴、脅迫，係指以暴力、腕力排除抵抗，或以使
    人心生恐懼之方法，而失其抵抗而言。本件被告邱志忠侵入
    Ａ女住處後，以手摀住Ａ女嘴巴，將Ａ女強壓在地上，不顧
    Ａ女掙掙扎、反抗，不斷摸Ａ女下體並欲褪去Ａ女之褲子，
    顯已達以暴力、不法腕力排除抵抗之程度，而著手對Ａ女強
    制性交，嗣因Ａ女之夫聽聞Ａ女之呼救聲前往查看，當場制
    止始未得逞，是核被告所為，係犯刑法第222條第2項、第1
    項第7款之侵入住宅強制性交未遂罪；被告所犯侵入住宅強
    制性交罪，本質上原含有無故侵入住宅之性質，其無故侵入
    住宅部分，不另論罪。又被告於對Ａ女為強制性交行為過程
    中，固有以手摀住Ａ女之嘴巴，並將Ａ女強壓在地等強制行
    為，然由被告強制性交犯罪行為實施經過之全部情形加以觀
    察，該等強制行為應可認為係強制性交行為之著手開始，應
    僅論以侵入住宅強制性交未遂罪，不另成立他罪。又被告主
    觀上基於強制性交之犯意，在欲對Ａ女為性交前所為伸手撫
    摸Ａ女下體之猥褻行為，自應評價於性交行為之著手階段，
    不另論罪。被告雖已著手性交行為之實施，惟尚未達性交既
    遂之結果，為未遂犯，爰依刑法第25條第2項規定減輕其刑
    。又被告前有如事實欄所示犯罪科刑及執行紀錄，有本院被
    告前案紀錄表在卷可考，其受有期徒刑執行完畢後5年以內
    ，故意再犯本件有期徒刑以上之罪，為累犯，應依刑法第47
    條第1項規定，加重其刑，並與上揭未遂減輕其刑之規定先
    加後減之。
(二)原審同此認定，因依刑法第222條第1項第7款、第2項、第25
    條第2項、第47條第1項規定，並審酌被告犯罪之動機、目的
    係為圖一己私慾，侵入女子住處為強制性交行為之犯罪手段
    ，危害他人住宅居住安全及性自主決定權，造成被害人身心
    受創，犯罪所生之危害甚鉅，犯罪後坦承犯行並已與被害人
    Ａ女達成和解之態度等一切情狀，量處有期徒刑4年。經核
    其認事用法並無違誤，量刑亦稱妥適。被告上訴意旨指稱：
    被告犯後坦承犯行，態度良好，並與被害人和解，被害人亦
    表示不再追究，被告絕非惡性重大，不知悔改之人，原審量
    刑過重，請求依刑法第59條酌減其刑云云。然查：關於刑之
    量定，係實體法上賦予法院得為自由裁量之事項，倘其量刑
    已以行為人之行為罪責為基礎，並斟酌刑法第57條各款所列
    情狀，在法定刑度內，酌量科刑，如無偏執一端，致明顯失
    出失入情形，上級審法院即不得單就量刑部分遽指為不當或
    違法，原判決已敘明審酌刑法第57條所列事項之理由，有如
    前述，核尚無量刑瑕疵或違背法令之情形。又刑法第59條之
    酌量減輕其刑，必須犯罪另有特殊之原因與環境等等，在客
    觀上足以引起一般同情，認為即予宣告法定低度刑期尤嫌過
    重者，始有其適用；至於犯罪之動機、犯罪之手段或犯罪後
    之態度等情狀，僅可為法定刑內從輕科刑之標準，不得據為
    酌量減輕之理由（最高法院77年度台上字第4382號判決意旨
    參照）。本案並查無任何事證足以證明被告為上開犯行時，
    有何客觀上足以引起一般同情之特殊原因與環境，足認有科
    以法定最低刑度之刑仍嫌過重之情事，是尚難認有依刑法第
    59條規定酌減其刑之餘地，被告上訴意旨請求酌減其刑，尚
    非足採。綜上，被告上訴意旨，並無理由，應予駁回。
據上論結，應依刑事訴訟法第368條，判決如主文。
本案經檢察官許仲瑩到庭執行職務。
中    華    民    國   100    年    12    月    14    日
                  刑事第五庭審判長法  官  王敏慧
                                  法  官  劉秉鑫
                                  法  官  白光華
以上正本證明與原本無異。
如不服本判決，應於收受送達後10日內向本院提出上訴書狀，其
未敘述上訴之理由者並得於提起上訴後10日內向本院補提理由書
（均須按他造當事人之人數附繕本）「切勿逕送上級法院」。
                                  書記官  廖鴻勳  
中    華    民    國   100    年    12    月    14    日
附錄論罪科刑法條
中華民國刑法第222條第1項第7款、第2項
犯前條之罪而有下列情形之一者，處7年以上有期徒刑：
七、侵入住宅或有人居住之建築物、船艦或隱匿其內犯之者。
前項之未遂犯罰之